【裁判字號】    95,簡,133
【裁判日期】    950629
【裁判案由】    慰問金
【裁判全文】
高雄高等行政法院簡易判決
                                     95年度簡字第00133號
原      告  甲○○○
訴訟代理人  丁○○
被      告  高雄市政府勞工局
代  表  人  乙○○局長
訴訟代理人  丙○○
            戊○○
上列當事人間因慰問金事件，原告不服高雄市政府中華民國95年
2月24日高市府法一字第0950009578號訴願決定，提起行政訴訟
。本院判決如下：
    主  文
原告之訴駁回。
訴訟費用由原告負擔。
    事  實  及  理  由
一、緣原告因其配偶尤進明於民國（下同）94年2月20日上午在
    中國鋼鐵股份有限公司（下稱中鋼公司）煤炭堆置廠6號堆
    取料機走道上清除散落之煤炭，不慎被取料機之輸送帶夾入
    致死，原告遂於94年6月30日向被告提出申請高雄市職業災
    害慰問金新台幣（下同）60,000元，經被告審查結果，認原
    告之配偶尤進明罹災前所服務之春記實業有限公司（下稱春
    記公司）設址台中市，不符高雄市勞工職業災害慰問金申請
    要點第2點第1項第2款之規定，乃以94年7月5日高市勞局三
    字第0940013588號函予以否准；原告不服，提起訴願，經遭
    決定駁回；遂提起本件行政訴訟。
二、原告起訴意旨略以：原告之先夫尤進明工作地點「客觀事實
    上」位於中鋼公司廠區內（高雄市○○區○○路1號），屬
    高雄市轄區；另原告之先夫服務之春記公司供員工上下班地
    點（高雄市小港區○○○路42巷15號）亦設址於中鋼公司內
    ，中鋼公司之勞動安全檢查業務亦屬被告所屬勞工檢查所監
    督查核，被告指原告先夫服務機構非位於高雄市轄內，實難
    令人信服，有違被告為增進勞工福利，照顧勞工生活，使遭
    遇職業災害致殘廢或死亡之勞工或其遺屬獲得慰問救助之本
    旨，被告予以否准，顯有未合云云，並求為判決(一)訴願決定
    及原處分均撤銷。(二)被告對於原告94年6月28日申請高雄市
    勞工職業災害慰問救助事件，應作成准予核發之行政處分。
三、被告則以：(一)卷查原告之配偶尤進明於前揭時間及地點，不
    幸發生意外致死，原告於94年6月30日向被告申請高雄市勞
    工職業災害慰問金，而尤進明罹災前所服務之春記公司，設
    址於台中市○○○街92號2樓，且未在高雄市設立分支機構
    ，此有全國勞工行政資訊管理整合應用系統及經濟部商業司
    公司資料查詢系統所查得資料附卷可稽，堪為認定，被告認
    與高雄市勞工職業災害慰問金申請要點第2點第1項第2款規
    定：「服務機構位於本市」之要件不符，而否准其申請，並
    無不合。(二)惟按本市勞工職業災害慰問金之發給，係為增進
    勞工福利，照顧勞工生活，使遭遇職業災害致殘廢或死亡之
    勞工或其遺屬獲得慰問救助，其慰問救助對象，以年滿15歲
    、服務機構位於高雄市、勞動基準法規定適用行業之勞工或
    高雄市職業工會之會員及投保勞工保險者為限，此徵諸前揭
    高雄市勞工職業災害慰問金申請要點第1點及第2點規定自明
    。又有關勞工職業災害致殘廢或死亡，政府給予該勞工或其
    遺屬之慰問救助，乃政府為增進勞工福利及照顧勞工生活所
    為之給付行政，非法律明文規定之義務，故各地方政府得視
    其財政狀況決定是否給與慰問救助、慰問救助對象之資格及
    慰問救助金額。因此各地方政府並非均給予慰問救助，而有
    慰問救助者，其申請資格及慰問救助金額亦不全然相同。職
    是，被告對於符合前揭所定資格者，於遭遇職業災害致殘廢
    或死亡時，即給予慰問救助，原告以其配偶實際工作地點位
    於高雄市轄區內，被告指服務機構非位於高雄市轄區內，實
    難令人信服云云，係屬對法令之誤解，尚不足採。從而，被
    告以原告之配偶罹災前所服務之機構不在高雄市轄區內，不
    符規定，而否准原告慰問救助之申請，並無違誤等語置辯，
    並求為判決原告之訴駁回。
四、按「高雄市政府為增進勞工福利，照顧勞工生活，使遭遇職
    業災害致殘廢或死亡之勞工或其遺屬獲得慰問救助，特訂定
    本要點。」「符合下列資格之勞工，因於就業場所作業活動
    及其他職業原因引起之職業災害，遭致殘廢或死亡時，得依
    本要點申請慰問救助：(一)年滿15歲。(二)服務機構位於本市。
    (三)勞動基準法規定適用行業之勞工或本市職業工會之會員。
    (四)投保勞工保險者。但經本府勞工局勞工檢查所執行重大職
    災檢查之事件其罹災致死者，不在此限。前項勞工遺屬慰問
    救助之順位，準用勞動基準法第59條第4款之規定。」「本
    要點所需經費，由本府勞工局所編列之預算內辦理。」行為
    時高雄市勞工職業災害慰問金申請要點第1點、第2點及第7
    點定有明文。
五、原告因其配偶尤進明於94年2月20日上午在中鋼公司煤炭堆
    置廠6號堆取料機走道上清除散落之煤炭，不慎被取料機之
    輸送帶夾入致死，原告遂於94年6月30日依高雄市勞工職業
    災害慰問金申請要點規定，向被告提出申請慰問金60,000元
    ，經被告審查結果，認原告之配偶尤進明罹災前所服務之春
    記公司設址台中市，不符高雄市勞工職業災害慰問金申請要
    點第2點第1項第2款之規定，乃以94年7月5日高市勞局三字
    第0940013588號函予以否准等情，有原告94年6月28日申請
    書、台灣高雄地方法院檢察署相驗屍體證明書、在職證明、
    戶簿、被告94年7月5日高市勞局三字第0940013588號函等附
    於訴願卷可稽，且為兩造所不爭，洵堪信實。本件原告所爭
    執者厥為尤進明工作地點位於中鋼公司廠區內，屬高雄市轄
    區，且尤進明服務之春記公司供員工上下班地點亦設址於中
    鋼公司內，再以中鋼公司之勞動安全檢查業務亦屬被告所屬
    勞工檢查所監督查核，被告認尤進明服務機構非位於高雄市
    轄內，顯有未合云云；經查，(一)原告之配偶尤進明受僱於春
    記公司，因工作之關係於前揭時地發生意外致死，而春記公
    司址設於台中市○○區○○里○○○街92號2樓，且在高雄
    市並未設立分支機構，有經濟部商業司公司基本資料查詢表
    在卷可佐，核與行為時高雄市勞工職業災害慰問金申請要點
    第2點第1項第2款規定：「服務機構位於本市」之要件不符
    ，是被告否准原告之申請，並無不合。(二)至於勞工職業災害
    致殘廢或死亡，政府給予該勞工或其遺屬之慰問救助，乃政
    府為增進勞工福利及照顧勞工生活所為之給付行政，非法律
    明文規定之義務，各地方政府均視其財政狀況決定是否給與
    慰問救助，此觀之高雄市勞工職業災害慰問金申請要點第7
    點規定：「本要點所需經費，由本府勞工局所編列之預算內
    辦理。」自明，是該給付行政之經費既係各地方政府依其財
    務狀況決定，自得對其慰問救助對象之資格及慰問救助金額
    予以不同規範，而前揭行為時申請要點第2點第1項第2款既
    規定須以服務機構位於高雄市，而尤進明服務之春記公司係
    設於台中市，自與該要點所規定之要件不符，原告主張其配
    偶實際工作地點位於高雄市轄區內，被告指服務機構非位於
    本市轄區內，顯有未合云云，並不可採。
六、綜上所述，原告前揭主張既不可採，則被告以原告之配偶尤
    進明雖於94年2月20日上午在中鋼公司煤炭堆置廠6號堆取料
    機走道上清除散落之煤炭，因意外致死，惟其所服務之春記
    公司不在高雄市轄區內，不符高雄市勞工職業災害慰問金申
    請要點第2點第1項第2款之規定，乃以94年7月5日高市勞局
    三字第0940013588號函否准原告職業災害慰問金之申請，並
    無不合；訴願決定予以維持，亦無違誤；原告起訴意旨求為
    均予撤銷，並請求被告對於原告94年6月28日申請高雄市勞
    工職業災害慰問救助事件，應作成准予核發慰問金之行政處
    分，為無理由，應予駁回。並不經言詞辯論為之。
七、據上論結，本件原告之訴為無理由，依行政訴訟法第233條
    第1項、第236條、第200條第2款、第98條第3項前段，判決
    如主文。
中    華    民    國    95    年     6    月   29     日
                        第二庭法  官  戴見草
以上正本係照原本作成。
如不服本判決，應於送達後20日內，向本院提出上訴狀並表明上
訴理由，如於本判決宣示後送達前提起上訴者，應於判決送達後
20日內補提上訴理由書（須按他造當事人人數附繕本）。
提起上訴應預繳送達用雙掛號郵票7份（每份34元）。
中    華    民    國    95    年     6    月   29     日
                              書記官  蔡玫芳
附註:
行政訴訟法第235條（第1項、第2項）:
對於適用簡易程序之裁判提起上訴或抗告，須經最高行政法院之
許可。
前項許可，以訴訟事件所涉及之法律見解具有原則性者為限。


司法院資訊處製作；財團法人民間司法改革基金會備份。
